【裁判字號】    97,訴,509
【裁判日期】    971223
【裁判案由】    違反毒品危害防制條例等
【裁判全文】
臺灣雲林地方法院刑事判決              97年度訴字第509號
公  訴  人  臺灣雲林地方法院檢察署檢察官
被      告  甲○○
選任辯護人  吳啟勳律師
上列被告因違反毒品危害防制條例案件，經檢察官提起公訴（96
年度偵字第3948、4020號），本院判決如下：
    主  文
甲○○共同販賣第一級毒品，累犯，處有期徒刑玖年；又共同販
賣第二級毒品，累犯，處有期徒刑貳年，販賣第二級毒品安非他
命所得新臺幣陸仟元沒收之，如全部或一部不能沒收時，以其財
產抵償之；又轉讓第一級毒品，累犯，處有期徒刑壹年，減為有
期徒刑陸月；又轉讓第一級毒品，累犯，處有期徒刑壹年肆月，
減為有期徒刑捌月。應執行有期徒刑拾貳年，販賣第二級毒品安
非他命所得新臺幣陸仟元沒收之，如全部或一部不能沒收時，以
其財產抵償之。
    事  實
一、甲○○前因違反肅清煙毒條例案件，經臺灣嘉義地方法院以
    85年度訴字第793 號判處有期徒刑7 月確定；又因違反麻醉
    藥品管理條例案件，經該院以86年度訴字第132 號判處有期
    徒刑5 年6 月確定。上開2 罪，經該院以86年度聲字第1401
    號裁定其應執行刑為有期徒刑5 年10月確定，於民國89年3
    月22日假釋出獄（假釋期滿日為91年7 月30日）。又於假釋
    期間，因施用毒品案件，經撤銷假釋，執行殘刑2 年4 月8
    日，並於93年5 月12日執行完畢。詎其仍不知警惕，而為下
    列行為：
  (一)戊○○於96年1 月21日上午11時8 分許，以其所持用之0000
    000000門號行動電話撥打甲○○所持用之0000000000號行動
    電話門號，雙方約妥購買第一級毒品海洛因後，甲○○竟與
    丙○○（另案由本院以97年訴字510 號審理中）共同基於販
    賣第一級毒品之犯意聯絡，由甲○○囑咐丙○○於翌日即96
    年1 月22日凌晨2 時許，前往雲林縣斗南鎮○○里○○○街
    40號戊○○住處，將第一級毒品海洛因1 包交付予戊○○，
    並先賒欠新臺幣（下同）1 萬元。
  (二)張吉雄於96年2 月19日前數日之不詳時間，以其所持用之00
    00000000行動電話門號撥打甲○○持用之上開行動電話門號
    ，雙方約妥購買第二級毒品安非他命後，甲○○與丙○○即
    共同基於販賣第二級毒品之犯意聯絡，由甲○○囑咐丙○○
    亦於96年2 月19日前數日之不詳時間，在國道1 號高速公路
    雲林縣西螺交流道旁，交付安非他命予張吉雄，得款6 千元
    。
  (三)甲○○基於轉讓第一級毒品之犯意，於96年2 月底某日，在
    雲林縣斗南鎮○○ ○○路旁某處，應允鄧瑞儀之要求，無償
    轉讓約0.1 公克之第一級毒品海洛因予鄧瑞儀。
  (四)甲○○於96年1 月30日、同年2 月8 日及同年2 月17日，接
    獲廖麗華以0000000000號行動電話門號撥打甲○○所持用之
    上開行動電話門號，以暗語「還錢」要請甲○○提供免費安
    非他命供施用，並確認會面地點後，甲○○即基於轉讓第一
    級毒品之單一犯意，旋在不詳處所，將不詳數量之安非他命
    無償轉讓予廖麗華共3 次。
二、案經行政院海岸巡防署海洋巡防總局偵防查緝隊報告臺灣雲
    林地方法院檢察署檢察官偵查起訴。
    理  由
壹、程序部分（證據能力之認定）：
一、有證據能力部分：
    按被告以外之人於審判外之陳述，雖不符前4 條之規定，而
    經當事人於審判程式同意作為證據，法院審酌該言詞陳述或
    書面陳述作成時之情況，認為適當者，亦得為證據，刑事訴
    訟法第159 條之5 第1 項定有明文。其立法意旨在於傳聞證
    據未經當事人之反對詰問予以核實，原則上先予排除。惟若
    當事人已放棄反對詰問權，於審判程式中表明同意該等傳聞
    證據可作為證據，基於尊重當事人對傳聞證據之處分權，及
    證據資料愈豐富，愈有助於真實發見之理念，且強化言詞辯
    論主義，使訴訟程式得以順暢進行，上開傳聞證據亦均具有
    證據能力。經查，被告及辯護人就本院認定犯罪事實所憑之
    下列被告以外之人（除證人戊○○於海巡署之調查筆錄外）
    於審判外之陳述，於審判程序均同意使用作為認定事實之依
    據（見本院卷(一)53頁反面-55 頁）；本院復審酌上開文書、
    陳述作成時，較無人情施壓或干擾之情形，以之作為證據亦
    屬適當，是上開文書、陳述均具有證據能力。
二、無證據能力部分：
    按被告以外之人於審判外之言詞或書面陳述，除法律有規定
    者外，不得作為證據；又被告以外之人於檢察事務官、司法
    警察官或司法警察調查中所為之陳述，與審判中不符時，其
    先前之陳述具有較可信之特別情況，且為證明犯罪事實存否
    所必要者，得為證據，刑事訴訟法第159 條第1 項、第159
    條之2 分別定有明文。而本案證人戊○○於海巡署詢問時所
    為之陳述係屬審判外之陳述，又查無其他較可信之特別情況
    ，參酌公訴人於本院亦已捨棄援引作為證據使用（見本院卷
    (一)第55頁），即無前開傳聞例外規定之適用，是其上開陳述
    自不具證據能力。惟仍得以之作為彈劾證據，用來爭執證人
    戊○○其餘陳述之證明力（參最高法院94年度台上字第6811
    號判決意旨）。
貳、實體部分：
一、犯罪事實一(一)之販賣第一級毒品海洛因部分：
 (一)訊據被告固坦承於犯罪事實一(一)之時、地，交付價值1 萬元
   之第一級毒品海洛因予戊○○之事實，惟矢口否認有何販賣
   海洛因之犯行，辯稱：當時戊○○向我借毒品，我照本錢拿
   海洛因給他，沒有賺他錢，應只是轉讓而不是販賣云云。辯
   護人則以：被告主觀上認其交付海洛因予戊○○時，並無收
   錢，即非販賣，此部分請法院斟酌是否符合販賣之要件；而
   證人戊○○於審理中所述與其在警詢及偵查中之證言不符，
   證明力之強弱亦由法院認定之；另被告供出其毒品來源為乙○○並因而查獲，請依毒品危害防制條例第17條規定，減輕
   其刑；又倘認定被告確有販賣海洛因，其情節亦非重大，亦
   應依刑法第59條規定予以酌減刑度等語，為被告辯護。經查
   ：
 1.被告於本院坦承在上開時、地，確有交付價值1 萬元之海洛
   因予戊○○等情（見本院卷(一)第55頁反面），與證人戊○○
   於偵查中及本院證述之情節相符（見他字卷第146 頁及本院
   卷(二)第97-98 頁），此部分事實應堪認定。被告就此雖辯稱
   係以本錢轉讓毒品供戊○○施用，並無賺取利差。惟依證人
   戊○○於偵查中具結證稱：96年1 月21日上午11時8 分我與
   被告之通信監察譯文內容，是我向被告買海洛因，買1 萬元
   ，我中午打電話給他，他隔天凌晨2 點多，叫他的小弟丙○○在雲林縣斗南鎮○○里○○○街40號住處拿給我等語（見
   他字卷第146 頁）。衡以戊○○於96年6 月21日偵查中，就
   其如何與被告以電話約定購買毒品事宜及如何由被告委由丙○○至其住處交付並取得一定金錢數量之毒品等細節，在相
   隔約6 個月後，其證詞仍能與通信監察譯文大致相符，若非
   親身經歷之事實，斷難如此鉅細靡遺，顯見其證詞之可信度
   極高。復觀諸戊○○於偵查中接受檢察官訊問之過程為：「
   （問：提示96年1 月21日上午11時8 分通信監察譯文，甲○○說現在沒有多少只有1 、2 錢而已，你要求他賣你1 萬元
   ，何意？）我是跟他買糖果，要他以1 萬元賣給我」、「（
   問：為何警詢時稱是買海洛因？）我講錯了」、「（問：是
   否是買海洛因？）沈默後答：是買海洛因，買1 萬元」，有
   證人戊○○96年6 月21日偵訊筆錄可參（見他字卷第146 頁
   ）。依此，戊○○初就檢察官提出通信監察譯文時，否認該
   日撥打電話係向被告購買海洛因，然經沈默思考後，始坦承
   上情，則戊○○既深思熟慮後而為上開不利被告之證述內容
   ，益徵該等證詞之可信性，已足認定戊○○當時確係向被告
   購買價值1 萬元之海洛因。
 2.證人戊○○於本院詰問固翻異前詞，改證稱：我當時是說先
   拿1 萬元的海洛因，被告是在晚上拿給我，我說沒錢，先向
   他借，過2 天再還他海洛因，當時海巡署借訊我，我說是向
   被告借海洛因，他們表示這樣陳述行不通，若我供出可以減
   刑等語（見本院卷(二)第97頁反面）。惟經本院詢以：「（問
   ：海巡署人員有無逼你？）沒有」、「（問：所以是你自己
   說出來的？）點頭」、「（問：檢察官有無要求你要供出藥
   頭，才能減輕其刑？）沒有」等語（見本院卷(二)第98頁反面
   、第99頁），顯見證人戊○○當時係出於自由意志而證述確
   曾向被告購買海洛因；而戊○○於本院接受交互詰問時，係
   在被告面前與被告對質，依吾人之一般生活經驗，其心中必
   然承受莫大之壓力而無法據實以告，此觀戊○○對本院所詢
   問題多以「點頭」、「未答」動作表示自明（見本院卷(二)第
   98頁反面、第99頁），足認戊○○於本院所為有利被告之證
   述內容，顯有刻意迴護被告之虞，較之其在偵查中所為出於
   自由意志之證詞，可信性較弱，難以令人置信。其次，被告
   於本院自承0000000000號行動電話門號為其所使用（見本院
   卷(一)55頁反面），經核該行動電話門號於96年1 月21日上午
   11時8 分許，確有與戊○○所持用之0000000000號行動電話
   門號通聯，此有通信監察譯文份在卷可憑（見他字卷第144
   頁）。細譯該等通聯內容，戊○○乃向被告表示「你賣我1萬
   」，其中並無借用或無償提供之用語，顯與戊○○於偵查中
   證述係向被告「購買」海洛因之客觀事實相符而可採信。再
   者，戊○○於本院證稱其嗣後曾歸還借用之海洛因予被告，
   然其究竟返還被告若干數量之海洛因，則答稱：「我們平時
   都沒有在計較」、「就是1 包的量」等語（見本院卷(二)第99
   頁反面），亦與一般人借用消耗性物品均事先量秤並確定數
   量之常情有違，何況，毒品價格極其昂貴且不可多得，凡人
   錙銖必較，被告與戊○○間草率借貸海洛因，難以令人信憑
   ；甚者，戊○○於偵查中證稱向被告拿取1 萬元之海洛因係
   為供己施用（見他字卷第146 頁），而其於本院則證稱乃因
   身體不舒服，始要求被告交付海洛因（見本院卷(二)第98 頁）
   ，然1 萬元海洛因之數量非微，衡諸常情，一般施用海洛因
   者，通常僅需約價值500 元數量之海洛因即可供1 次吸食之
   用，再參酌被告於本院供承：我現在無業，經濟來源為先前
   工作之積蓄等語（見本院卷(二)第105 頁反面、第106 頁），
   益見被告並非經濟寬裕之人，其無償提供1 萬元之海洛因供
   戊○○施用，明顯有悖常情，委無足採。
 3.有關被告該次販賣海洛因是否委由丙○○交付予戊○○乙節
   。據證人戊○○於偵查中證稱：「（問：甲○○本人交給你
   海洛因？）他叫他小弟交給我的」、「（問：小弟是何人）
   一個叫阿佑的人」等語（見他字卷第146-147 頁），惟於本
   院審理時則改稱：是被告親自交付海洛因給我，並非丙○○
   等語（見本院卷(二)第98頁）。本院以證人戊○○於海巡署詢
   問時之筆錄彈劾其證詞，可見戊○○初於海巡署接受詢問時
   ，完全未提及有關係由丙○○交付海洛因之情事（見警卷第
   38-40 頁），反觀其於偵查中係主動證述該次毒品乃由被告
   小弟即綽號「阿佑」之人所交付，此觀上開偵訊對答內容自
   明。由此可知證人戊○○在無人知悉是否有丙○○存在前，
   即主動說出交付海洛因者為「阿佑」，而丙○○確為被告身
   旁之小弟一情，亦與證人張吉雄於偵查中證述之情節相符（
   見他字卷第152 頁），再衡以戊○○既已證述係向被告購買
   海洛因，應無杜撰係由他人交付之必要，蓋此並無解於被告
   犯罪之成立。綜此，戊○○於偵查中主動說出係由丙○○交
   付海洛因等語，核與客觀事實相符，亦無臨訟編造之必要，
   應可採信。
 4.按非法販賣海洛因係政府嚴予查緝之違法行為，且海洛因可
   任意分裝，而每次買賣之價量，亦隨時隨雙方關係之深淺、
   當時之資力、需求程度及對行情之認知等因素，機動的調整
   ，因之販賣之利得，除經被告坦承或帳冊價量均臻明確外，
   委難察得實情，是縱未確切查得販賣賺取之實際差價，但除
   別有事證，足認係按同一價格轉讓，確未牟利之情形外，尚
   難執此認非法販賣之事證有所不足，致知過坦承者難辭重典
   ，飾詞否認者反得逞僥倖，而失情理之平；且海洛因之價格
   昂貴，取得不易，凡為販賣之不法勾當者，苟無利可圖，應
   無甘冒被查緝法辦重刑之危險，平白無端義務為該買賣之工
   作，是其販入之價格必較售出之價格低廉，而有從中賺取買
   賣差價牟利之意圖及事實，應屬符合論理法則且不違背社會
   通常經驗之合理判斷。本院參酌被告於本院供承其與戊○○
   間僅係朋友關係（見本院卷(二)第103 頁反面），顯見其並無
   甘冒重罪之風險以為戊○○鋌而走險，則被告向他人販入海
   洛因後再販賣予戊○○，應有從中賺取買賣價差，其有牟利
   之意圖至為灼然。至被告與戊○○一致供述及證稱該次買賣
   價款1 萬元尚未給付，然被告既係意圖牟利而出售海洛因，
   業經本院認定如前，則戊○○賒欠價金未付，尚無礙被告販
   賣第一級毒品罪之要件。
 (二)綜上所述，被告販賣第一級毒品海洛因予戊○○1 次之事證
   已臻明確，應堪認定。
二、犯罪事實一(二)之販賣第二級毒品部分：
    上揭被告於96年2 月19日前數日，囑咐丙○○在國道1 號高
    速公路雲林縣西螺交流道下，販賣並交付價值6 千元之第二
    級毒品安非他命1 包予張吉雄之事實，業據被告於本院所自
    承（見本院卷(一)第56頁），核與證人張吉雄於偵查中證稱：
    我在96年2 月19日前幾天向被告購買6 千元安非他命，是被
    告的小弟丙○○在西螺交流道下拿給我的，因為品質不好，
    所以2 月19日那天，我打電話跟被告約在醫院換貨等語（見
    偵查卷第6 頁），大致相符；參酌被告所持用之0000000000
    號行動電話門號（下稱A） 與綽號「阿弟」（下稱B） 所持
    用0000000000號行動電話門號於96年2 月19日有關「A ：你
    有要來嗎？B ：你有要換嗎？A ：沒啦，我錢先給你，不然
    我天亮在去找你，我在醫院看人。B ：要怎麼算？A ：譬如
    3500的量，我先拿4000給你，剩的再補就好了，你明天來，
    我再換好的給你。B ：我就是想跟你換好的。A ：問題就是
    那個人又沒接電話，現在打可能在睡，他一睡都要二天，我
    現在手上都是你那個，所以我先拿回來沒關係，那些還可以
    用。B ：那都不會乾。A ：我自己吃，看你要不要過來，我
    等你。」之對話，有通訊監察譯文暨通訊監察書附卷可稽（
    見96年度聲監字第000036號卷1-3 頁及他字卷第75頁）；再
    徵諸安非他命之價格昂貴，取得不易，苟無利可圖，應無甘
    冒被查緝法辦重刑之危險，平白無端義務為該買賣之工作，
    是其販入之價格必較售出之價格低廉，而有從中賺取買賣差
    價牟利之意圖及事實之常情，業如前述。則被告向他人販入
    安非他命後再販賣予他人，應有從中賺取買賣價差，其有牟
    利之意圖至為灼然。綜此，被告上開自白與事實相符，可採
    為認定其犯罪之證據，被告涉犯販賣第二級毒品部分，事證
    明確，應堪認定。
三、犯罪事實一(三)(四)之轉讓第一級毒品部分：
    此部分犯罪事實，業據被告於本院審理時坦白承認（見本院
    卷(一)第56頁），經核亦與證人廖麗華於警詢（見警卷第42-4
    4 頁）及偵訊（見他字卷第105-106 頁）中之證述相符，並
    有廖麗華指認被告之犯罪嫌疑人紀錄表1 紙（見警卷第100
    頁）及被告所持用之0000000000號行動電話門號於96年1 月
    30日凌晨1 時59分許、凌晨2 時46分許、同年2 月8 日凌晨
    零時48分許及同年2 月17日凌晨2 時40分許與廖麗華持用之
    0000000000號行動電話門號通聯之通訊監察譯文（見他字卷
    第99頁）各1 份存卷可佐。綜上足認，被告此部分自白核與
    事實相符，應堪採為被告有罪之證據，則被告先後3 次轉讓
    第二級毒品之犯行，事證已臻明確，亦堪以認定。
四、論罪科刑之理由：
  (一)按海洛因、安非他命分別係毒品危害防制條例第2 條第2 項
    第1 款、第2 款所明定之第一、二級毒品，依法不得非法持
    有及販賣。核被告就事實一(一)販賣海洛因予戊○○之所為，
    係犯毒品危害防制條例第4 條第1 項之販賣第一級毒品罪；
    核其就事實一(二)販賣安非他命予張吉雄之所為，係犯同條例
    第4 條第2項 之販賣第二級毒品罪；核其就事實一(三)(四)無償
    提供海洛因供鄧瑞儀、廖麗華施用之所為，均係犯同條例第
    8 條第1 項之轉讓第一級毒品罪。被告持有海洛因、安非他
    命之低度行為，為販賣、轉讓之高度行為所吸收，均不另論
    罪。
  (二)被告就事實一(一)、(二)之販賣第一、二級毒品罪部分，分別與
    丙○○有犯意之聯絡及行為之分擔，均為共同正犯。
  (三)按接續犯係指如數行為於同時同地或密切接近之時地實施，
    侵害同一之法益，各行為之獨立性極為薄弱，依一般社會健
    全觀念，在時間差距上，難以強行分開，在刑法評價上，以
    視為數個舉動之接續施行，合為包括之一行為予以評價，較
    為合理，而為包括之一罪（參見最高法院86年台上字第3295
    號判例意旨）。是接續犯乃行為人主觀上出於一犯罪決意，
    在時間空間密接之情況下，出於數個自然行為，而持續侵害
    同一法益之犯罪，其特徵在於每個行為原即足獨立成罪，即
    其所實現之構成要件並非預定須實施數次行為始足成罪，然
    由於自數行為完成後逆溯觀察之結果，各該行為於時空密接
    之情況下，顯然於評價上喪失其獨立性，遂將各該行為全體
    包括地斷為一罪。經查，被告於本院供承：廖麗華是自己的
    妹妹，我沒辦法都會給他海洛因等語（見本院卷(二)第100 頁
    反面），參酌其於96年1 月30日、同年2 月8 日、同年2 月
    17日各轉讓海洛因予廖麗華1 次，業如前述，則被告既將廖
    麗華當作妹妹看待而無法拒絕廖麗華之索求，顯基於轉讓海
    洛因供廖麗華施用之單一犯意，且在時空密接之情況下為之
    ，各行為間之獨立性極為薄弱，難以強行分開，因認係出於
    販賣海洛因之單一決意而接續為之，依前開說明，被告就事
    實一(四)之3 次轉讓海洛因予廖麗華部分，自為接續犯行，應
    包括論以一罪。
  (四)被告所犯事實一(一)至(四)部分，犯意各別，行為互殊，應分論
    併罰。
  (五)被告前因違反肅清煙毒條例案件，經臺灣嘉義地方法院以85
    年度訴字第793 號判處有期徒刑7 月確定；又因違反麻醉藥
    品管理條例案件，經該院以86年度訴字第132 號判處有期徒
    刑5 年6 月確定。上開2 罪，經該院以86年度聲字第1401號
    裁定其應執行刑為有期徒刑5 年10月確定，於89年3 月22日
    假釋出獄（假釋期滿日為91年7 月30日）。又於假釋期間，
    因施用毒品案件，經撤銷假釋，執行殘刑2 年4 月8 日，並
    於93年5 月12日執行完畢，此有臺灣高等法院被告前案紀錄
    表各1 份附卷可按，其於受處有期徒刑執行完畢後，5 年內
    故意再犯均為有期徒刑以上之本罪，各為累犯，依刑法第47
    條第1 項規定，均加重其刑（按被告所犯之販賣第一級毒品
    罪之法定刑為死刑、無期徒刑部分，及所犯販賣第二級毒品
    罪之法定刑為無期徒刑部分，依法均不得加重，僅就法定刑
    併科罰金部分予以加重，附此敘明）。
  (六)按犯罪之情狀顯可憫恕，認科以最低度刑仍嫌過重者，得酌
    量減輕其刑，此為刑法第59條所明定。次按不分犯罪情況及
    結果如何，概以死刑、無期徒刑為法定刑，立法甚嚴，若有
    情輕法重之情，裁判時本有刑法第59條酌量減輕其刑之適用
    ，足以免過嚴之刑，與憲法尚無抵觸，業經司法院大法官會
    議釋字第263 號解釋明確。是若有情輕法重，及刑法第59
    條所規定之情，對被告所犯之罪酌量減輕其刑，自為法之所
    許。本院認被告販賣第一、二級毒品，因而使毒品氾濫，行
    為固無足取，然被告販賣海洛因、安非他命之次數各僅有1
    次，並非販賣毒品之上游，危害社會程度較低，就所涉販賣
    第二級毒品罪部分坦承犯行，知所悔悟，以該等犯罪情節與
    其餘查獲販賣毒品之重量達數公斤、數10公斤甚或上百公斤
    者之大盤毒梟對社會之危害情節相比，其惡性尚非重大不赦
    ，自不得一律均處以死刑或無期徒刑。據上，本院因認依被
    告之犯罪情狀，誠屬法重情輕，倘就其所涉販賣第一級毒品
    罪部分處以最低度之無期徒刑，就其所犯販賣第二級毒品罪
    部分處以最低度之7 年有期徒刑，在客觀上均足以引起一般
    人同情，顯有堪可憫恕之處，爰就其所涉上開2 部分犯罪，
    均依刑法第59條規定，減輕其刑，並就2 罪之法定刑併科罰
    金及販賣第二級毒品罪之有期徒刑部分，先加後減之。
  (七)按犯第4 條之罪，供出毒品來源，因而破獲者，得減輕其刑
    ，毒品危害防制條例第17條定有明文。本案被告於96年4 月
    4 日遭警緝獲後，解送臺灣雲林第二監獄執行，而由行政院
    海岸巡防署海洋巡防總局偵防查緝隊人員借提訊問，並供稱
    自95年9 月、10月起開始向乙○○購買海洛因及安非他命，
    嗣主動帶同專案人員前往乙○○住處勘查並破獲等情，有公
    訴人提出之97年度蒞字第1581號補充理由書暨所附行政院海
    岸巡防署海洋巡防總局偵防查緝隊職務報告、被告96年4 月
    16日調查筆錄、指認乙○○照片各1 份在卷可憑（見本院卷
    (一)第81-85 頁）。從而，被告既供出毒品來源係購自乙○○
    ，並因而破獲，就其所犯販賣第一級毒品罪之法定刑度為死
    刑、無期徒刑部分，及所涉販賣第二級毒品罪之法定刑為無
    期徒刑部分，均遞減輕之，而就其餘部分均先加後遞減之。
    另就其所涉轉讓第一級毒品罪部分，則均依毒品危害防制條
    例第17條規定減輕其刑，並先加後減之。
  (八)本院審酌被告為圖私利，竟販賣毒品海洛因、安非他命，並
    無償轉讓海洛因供人施用，殘害國民身心健康，足使社會施
    用毒品人口增加，而相對提高社會負成本，減損勞動生產力
    ，惟念其僅國中畢業之教育程度，智識非高，從小父母離異
    ，家庭生活未臻健全，犯後坦承部分犯行，節省無謂司法資
    源之浪費，販賣、轉讓毒品之對象不多，金額、數量均非鉅
    大等一切情狀，各處如主文所示之刑。
  (九)按犯罪在96年4 月24日以前者，除另有規定外，有期徒刑、
    拘役或罰金，減其刑期或金額2 分之1 ，並應於判決主文同
    時諭知其宣告刑及減得之刑，中華民國九十六年罪犯減刑條
    例第2 條第1 項第3 款、第7 條分別定有明文。而本案被告
    所犯事實一(三)(四)部分之犯罪時間均在96年4 月24日以前，並
    合於前揭條例規定，又無不予減刑情事，自均應依上開規定
    ，於裁判時依法減其宣告刑2 分之1 ，各為如主文所示，並
    與其餘不應減刑之罪，定其應執行之刑。
五、沒收部分：
  (一)被告販賣安非他命予張吉雄之實際所得為6 千元，業如前述
    ，依毒品危害防制條例第19條第1 項規定，併予宣告沒收之
    ，如全部或一部不能沒收時，以其財產抵償之（金錢財物無
    追徵價額之問題）。
  (二)按犯毒品危害防制條例第4 條第1 項之販賣第一級毒品罪者
    ，其因犯罪所得之財物，沒收之，如全部或一部不能沒收時
    ，追徵其價額或以其財產抵償之，同條例第19第1 項雖有明
    文，然所稱因犯罪所得之財物，係以實際所得者為限，苟無
    所得或尚未取得者，即無從為沒收、追徵或以財產抵償之諭
    知，最高法院著有96年度台上字第2331號判決可資參照。據
    此，被告販賣價值1 萬元之海洛因予戊○○部分，因尚未取
    得價款，自無從為沒收或以財產抵償之諭知。
  (三)按毒品危害防制條例第19條第1 項規定，犯販賣毒品罪者，
    其供犯罪所用或因犯罪所得之財物，均沒收之。但此並無「
    不問屬於犯人與否沒收之」之特別規定，自應仍有刑法第38
    條第1 項第3 款、第3 項前段之適用，即以屬於犯人所有者
    為限，始得沒收之（最高法院94年度台上字第4265號、96年
    度台上字第7069號判決意旨參照）。本案被告涉犯上開事實
    一(一)(二)(四)所用之0000000000號行動電話門號申請人為翁健明
    ，此有通聯調閱查詢單1 紙可證（見他字卷第2 頁），既非
    被告所有，依上開說明，自無從予以宣告沒收，附此敘明。
據上論斷，應依刑事訴訟法第299 條第1 項前段，毒品危害防制
條例第4 條第1 項、第2 項、第8 條第1 項、第17條、第19條第
1 項，刑法第11條、第28條、第47條第1 項、第59條、第51條第
5 款，中華民國九十六年罪犯減刑條例第2 條第1 項第3 款、第
7 條判決如主文。
本案經檢察官丁○○到庭執行職務。
中    華    民    國    97    年    12    月    23    日
                  刑事第四庭  審判長法  官  吳福森
                                    法  官  李淑惠
                                    法  官  曾鴻文
以上正本證明與原本無異。
如不服本判決應於收受判決後10日內向本院提出上訴書狀，並應
敘述具體理由；其未敘述上訴理由者，應於上訴期間屆滿後20日
內向本院補提理由書（均須按他造當事人之人數附繕本）。「切
勿逕送上級法院」。
                                    書記官  顏錦清
中    華    民    國    97    年    12    月    23    日
附錄本案論罪科刑法條全文：
毒品危害防制條例第4條第1項、第2項：
製造、運輸、販賣第一級毒品者，處死刑或無期徒刑；處無期徒
刑者，得併科新臺幣1 千萬元以下罰金。
製造、運輸、販賣第二級毒品者，處無期徒刑或7 年以上有期徒
刑，得併科新臺幣7 百萬元以下罰金。
毒品危害防制條例第8條第1項：
轉讓第一級毒品者，處1 年以上7 年以下有期徒刑，得併科新臺
幣1 百萬元以下罰金。


司法院資訊處製作；財團法人民間司法改革基金會備份。
